臺灣基隆地方法院基隆簡易庭小額民事判決
109年度基小字第2342號
原      告  旺旺友聯產物保險股份有限公司

法定代理人  劉自明  
訴訟代理人  盧奕翔  
            彭欣如  
被      告  謝立臣  

上列當事人間請求損害賠償事件，本院於民國109年9月30日言詞
辯論終結，判決如下：
    主  文
被告應給付原告新臺幣伍萬捌仟肆佰柒拾陸元，及自民國一百零
九年八月三日起至清償日止，按年息百分之五計算之利息。
原告其餘之訴駁回。
訴訟費用新臺幣壹仟元，其中新臺幣陸佰貳拾陸元由被告負擔，
餘由原告負擔。
本判決第一項得假執行。
    事實及理由
一、被告經合法通知，未於言詞辯論期日到場，核無民事訴訟法
    第386條各款所列情形，爰依同法第436條之23、第436條第2
    項、第385條第1項前段之規定，准原告之聲請，由其一造辯
    論而為判決。
二、原告起訴主張：
    原告承保訴外人大督工程股份有限公司所有車號000-0000號
    自用小客車（下稱系爭小客車）車體損失險，訴外人林督鈞
    於民國107年11月13日18時2分許駕駛系爭小客車行經基隆市
    信義區台62甲線孝東路交流出口停等紅燈時，適被告駕駛車
    號000-0000號自用小客車未注意車前狀況，而撞及系爭小客
    車，致系爭小客車後保險桿受損（下稱系爭事故），經送廠
    修復後，支出修復費用新臺幣（下同）93,366元（包含工資
    24,744元、烤漆27,867元、零件40,755元），原告已悉數賠
    付被保險人。又上開損害乃肇因於被告之不法過失侵權行為
    所致，被告自應依法負損害賠償之責。爰依保險法第53條、
    民法第184條、第191條之2之規定提起本件訴訟，並聲明：
    被告應給付原告93,366元，及自起訴狀繕本送達被告之翌日
    起至清償日止，按年息5%計算之利息。
三、被告未於言詞辯論期日到庭，亦未提出書狀為任何陳述或答
    辯。
四、經查，原告主張之上開事實，業據其提出基隆市警察局道路
    交通事故當事人登記聯單、A3類道路交通事故調查報告表、
    系爭小客車行車執照、中華賓士南港廠估價單、電子發票證
    明聯、汽車保險理賠計算書及賠償給付同意書等件影本為證
    ，並有基隆市警察局第二分局109年8月3日基警二分五字第1
    090210364號函檢附之A3類道路交通事故調查紀錄表、員警
    工作紀錄簿附卷可憑，而被告經合法通知，無正當理由未於
    言詞辯論期日到庭，復未提出書狀作何聲明或陳述以供審酌
    ，應認原告之主張為真實。
五、按汽車行駛時，駕駛人應注意車前狀況及兩車並行之間隔，
    並隨時採取必要之安全措施，道路交通安全規則第94條第3
    項前段定有明文。次按因故意或過失，不法侵害他人之權利
    者，負損害賠償責任；汽車、機車或其他非依軌道行駛之動
    力車輛，在使用中加損害於他人者，駕駛人應賠償因此所生
    之損害，但於防止損害之發生，已盡相當之注意者，不在此
    限；又被保險人因保險人應負保險責任之損失發生，而對於
    第三人有損失賠償請求權者，保險人得於給付賠償金額後，
    代位行使被保險人對於第三人之請求權；但其所請求之數額
    ，以不逾賠償金額為限；民法第184條第1項前段、第191條
    之2、保險法第53條第1項亦均有規定。被告於上揭時、地駕
    駛汽車未注意車前狀況及保持安全距離，碰撞前方之系爭小
    客車，致系爭小客車損壞，對系爭事故之發生自有過失，被
    告復未舉證證明其對於防止損害之發生，已盡相當之注意，
    且被告之過失行為與系爭小客車所受損害間有相當因果關係
    ，應對系爭小客車所受損害負侵權行為損害賠償責任，又原
    告既已依保險契約給付系爭小客車之修復費用，自得依上開
    法律規定代位行使對被告之損害賠償請求權，請求被告賠償
    上開修復系爭小客車之費用。
六、復按損害賠償祇應填補被害人實際損害，保險人代位被害人
    請求損害賠償時，依保險法第53條第1項規定，如其損害額
    超過或等於保險人已給付之賠償金額，固得就其賠償之範圍
    ，代位請求賠償，如其損害額小於保險人已給付之賠償金額
    ，則保險人所得代位請求者，即祇以該損害額為限（最高法
    院65年台上字第2908號判例意旨、83年度台上字第806號判
    決意旨參照。再按損害賠償，除法律另有規定或契約另有訂
    定外，應以填補債權人所受損害及所失利益為限；基於同一
    原因事實受有損害並受有利益者，其請求之賠償金額，應扣
    除所受之利益，民法第216條第1項、第216條之1分別定有明
    文。而所謂所受損害，即現存財產因損害事實之發生而被減
    少（最高法院48年台上字第1934號判例要旨參照）。本件被
    告就系爭事故之發生為有過失乙節，業如前述，揆諸前揭規
    定，其自應就系爭小客車因此所生之損害，負賠償責任。經
    查，原告主張系爭小客車受有損害，經送修後所支出修復費
    用93,366元之事實，業據其提出前揭估價單、統一發票影本
    為證，固堪信為真實。然查，原告既自承系爭小客車因系爭
    事故受損之損害，應以上開修復費用扣除零件折舊之金額計
    算（見本院109年9月30日言詞辯論筆錄），則其請求被告賠
    償之損害，自應扣除以新零件更換受損舊零件之折舊額。又
    按營利事業所得稅查核準則第95條第8項規定，固定資產提
    列折舊採用定率遞減法者，以一年為計算單位，其使用期間
    未滿一年者，按實際使用之月數相當於全年之比例計算之，
    不滿一月者，以一月計之方法計算。而依行政院所發布之固
    定資產耐用年數表及固定資產折舊率表，自用小客車之耐用
    年數為5年，依定率遞減法每年應折舊369/1000。系爭小客
    車為103年8月出廠，有行車執照影本在卷可稽，則該車迄至
    107年11月12日因系爭事故受損時止，使用期間為4年3月，
    則原告請求之修理材料費用即零件費用40,755元，依上開標
    準計算之折舊額為34,890元【計算式：第1年折舊額40,755
    元×0.369＝15,039元；第2年折舊額：（40,755元－15,039元
    ）×0.369＝9,489元；第3年折舊額：（40,755元－15,039元－9
    ,489元）×0.369＝5,988元；第4年折舊額：（40,755元－15,0
    39元－9,489元－5,988元）×0.369＝3,778元（元以下均四捨五
    入）；第5年折舊額：（40,755元－15,039元－9,489元－5,988
    元－3,778元）×0.369×（3/12）＝596元；折舊額合計為：15,
    039元＋9,489元＋5,988元＋3,778元＋596元＝34,890元】，扣除
    折舊額後，原告所得請求之修復材料費用為5,865元【計算
    式：40,755元－34,890元＝5,865元】，加上不應折舊之工資2
    4,744元及烤漆費用27,867元，原告所得請求之修復費用合
    計58,476元【計算式：24,744元＋27,867元＋5,865元＝58,476
    元】。
七、末按給付有確定期限者，債務人自期限屆滿時起，負遲延責
    任；給付無確定期限者，債務人於債權人得請求給付時，經
    其催告而未為給付，自受催告時起，負遲延責任。其經債權
    人起訴而送達訴狀，或依督促程序送達支付命令，或為其他
    相類之行為者，與催告有同一之效力，民法第229條第1項、
    第2項分別定有明文。又遲延之債務，以支付金錢為標的者
    ，債權人得請求依法定利率計算之遲延利息。但約定利率較
    高者，仍從其約定利率；應付利息之債務，其利率未經約定
    ，亦無法律可據者，週年利率為5%，民法第233條第1項、第
    203條亦有明文。本件原告請求被告給付損害賠償額之債權
    ，並無確定期限，應自被告受催告時起，始負遲延責任。從
    而，原告依侵權行為損害賠償及保險代位之法律關係，請求
    被告給付58,476元，及自起訴狀繕本送達被告之翌日即109
    年8月3日起至清償日止，按年息5%計算之利息，為有理由，
    應予准許。其逾此範圍之請求，為無理由，應予駁回。
八、本件第一審裁判費為1,000元，此外核無其他訴訟費用之支
    出，是本件訴訟費用額確定為1,000元，爰依職權確定前開
    訴訟費用由兩造按其勝敗比例負擔。
九、本判決原告勝訴部分，係適用小額訴訟程序所為被告敗訴之
    判決，依民事訴訟法第436條之20規定，應依職權宣告假執
    行，爰依職權宣告之。
中    華    民    國   109    年    10    月    21    日
                  基隆簡易庭法  官  姚貴美
以上正本係照原本作成。
對於本件判決如有不服，應於收受送達後20日內向本院提出上訴
書狀，上訴於本院合議庭，並按他造當事人之人數附具繕本。
當事人之上訴，非以判決違背法令為理由不得為之，上訴狀應記
載上訴理由，表明下列各款事項：
(一)原判決所違背之法令及其具體內容。
(二)依訴訟資料可認為原判決有違背法令之具體事實。
如委任律師提起上訴者，應一併繳納上訴審裁判費。
中    華    民    國   109    年    10    月    21    日
                            書記官  湯惠芳